ACORDAO-COMPLETO-2376064

ACÓRDÃO 10437/2019 ATA 34/2019 - PRIMEIRA CÂMARA

VISTOS, relatados e discutidos estes autos de processo de admissão de servidores para o  Departamento de Polícia Rodoviária Federal,
ACORDAM os Ministros do Tribunal de Contas da União, reunidos em sessão da Primeira Câmara, diante das razões expostas pelo relator e com fundamento no art. 71, inciso III, da Constituição Federal e nos arts. 1º, inciso V, 39, inciso I, e 41 da Lei 8.443/1992, em:
9.1. considerar prejudicado o exame dos ato de admissão dos srs. Carlos Alberto Ramos da Costa, Fábio Pereira Pontes, Juvenildo Carvalho Vieira e Rodrigo Acácio Mendanha;
9.2. arquivar o presente processo.

Pessoal. Admissão por força de decisão judicial.

Primeira Câmara

Departamento de Polícia Rodoviária Federal.

3. Interessados/Responsáveis:
3.1. Interessados: Carlos Alberto Ramos da Costa (XXX.316.316-XX); Fábio Pereira Pontes (XXX.217.477-XX); Juvenildo Carvalho Vieira (XXX.031.211-XX); Rodrigo Acácio Mendanha (XXX.161.601-XX).

13.1. Ministro presente: Benjamin Zymler (Relator).
13.2. Ministros-Substitutos convocados: Augusto Sherman Cavalcanti (na Presidência), Marcos Bemquerer Costa e André Luís de Carvalho.
13.3. Ministro-Substituto presente: Weder de Oliveira.

BENJAMIN ZYMLER

Adoto como relatório a bem-lançada instrução a cargo da Secretaria de Fiscalização de Pessoal (Sefip) , com a qual manifestou sua anuência o representante do Ministério Público junto ao Tribunal de Contas da União (Sefip) :
“INTRODUÇÃO
1.	Trata-se de atos de admissão de Carlos Alberto Ramos da Costa, Fabio Pereira Pontes, Juvenildo Carvalho Vieira e Rodrigo Acácio Mendanha, servidores do Departamento de Polícia Rodoviária Federal.
2.	Os atos foram submetidos, para fim de registro, à apreciação do Tribunal de Contas da União (TCU) , de acordo com o art. 71, inciso III, da Constituição Federal. O cadastramento e a disponibilização ao TCU ocorreram por intermédio do Sistema de Apreciação e Registro de Atos de Admissão e Concessões, na forma dos arts. 2º, caput e incisos I a VI, e 4º, caput, da Instrução Normativa TCU 78/2018.
EXAME TÉCNICO
Procedimentos preliminares aplicados
3.	Os procedimentos para exame, apreciação e registro de atos de pessoal encontram-se estabelecidos na Instrução Normativa TCU 78/2018 e na Resolução TCU 206/2007. Essas normas dispõem, respectivamente, em seus arts. 4º, § 2º, e 3º, § 3º que os atos de pessoal disponibilizados por meio do Sistema de Apreciação e Registro de Atos de Admissão e Concessões devem ser submetidos a crítica preliminar automatizada do próprio sistema, com base em parâmetros predefinidos.
4.	Relativamente aos atos de admissão, as rotinas de crítica das informações cadastradas no Sistema de Apreciação e Registro de Atos de Admissão e Concessões foram elaboradas e validadas levando-se em conta as peculiaridades desses atos. Os itens de verificação do sistema compreendem prazos, fundamentos legais e ocorrências de acumulação, alcançando mais de sessenta aspectos da ficha de admissão, o que cobre a quase totalidade dos dados registrados. Cabe assinalar que se trata de verificação mais minuciosa do que aquela que é possível realizar por mãos humanas, proporcionando um nível de segurança ainda maior.
5.	Além da crítica automatizada, há verificação humana adicional no caso de haver alertas do sistema ou informações não formatadas, como esclarecimentos do gestor ou do controle interno.
6.	As críticas também consideram os registros do Sistema Integrado de Administração de Recursos Humanos (Siape) . O Siape disponibiliza informações atualizadas sobre as parcelas que integram a remuneração, diferentemente, portanto, do Sistema de Apreciação e Registro de Atos de Admissão e Concessões, que informa as parcelas no momento do registro do ato.
7.	Essa confrontação com o Siape provê uma visão atual e verdadeira da situação, o que permite descaracterizar irregularidades e inconsistências que, embora constantes do Sistema de Apreciação e Registro de Atos de Admissão e Concessões, já foram corrigidas.
Exame das constatações
8.	Por intermédio das supracitadas análises realizadas por esta Unidade Técnica nos atos de admissão de Carlos Alberto Ramos da Costa, Fabio Pereira Pontes, Juvenildo Carvalho Vieira e Rodrigo Acácio Mendanha, observou-se alerta do sistema acerca da validade do concurso ser anterior à nomeação dos servidores; bem como sobre a existência de registro de admissão para todos. Tais alertas importaram na análise manual dos presentes atos.
9.	Sobre a existência de registro, observou-se tratar-se de atos relativos às admissões em análise neste processo, com julgamento prejudicado por inépcia dos atos. No caso de Carlos Alberto Ramos da Costa, também há ato de desligamento no cargo de escriturário no Banco do Brasil. No caso de Rodrigo Acácio Mendanha, há ato de admissão no cargo de agente administrativo, na Polícia Federal. Embora não conste ato de desligamento, há registro no Siape da exclusão do cargo por posse em outro cargo inacumulável em 2/8/2011, data da posse no cargo em análise neste processo.
10.	Com relação à validade do concurso ser anterior à nomeação dos servidores, o gestor de pessoal fez constar anotação nos formulários de admissão de que os servidores foram empossados em obediência a decisões judiciais. Pesquisa no portal da Justiça Federal do Distrito Federal, de Minas Gerais e do Rio de Janeiro, revelaram que os respectivos processos já tiveram trânsito em julgado e foram arquivados (Peças 2 a 5) .
11.	Diante dessas informações, entende-se que os atos podem receber a chancela pela legalidade tendo em vista que as nomeações ocorreram por força de decisão judicial. Essa proposta encontra amparo em decisões deste Tribunal a exemplo do Acórdão 479/2009-TCU-Plenário, de relatoria do Ministro substituto Augusto Sherman; do Acórdão 3960/2013-TCU-Segunda Câmara, de relatoria do Ministro Aroldo Cedraz e do Acórdão 636/2014-TCU-Primeira Câmara, de relatoria do Ministro substituto Augusto Sherman.
CONCLUSÃO
12.	Em razão do exposto e tendo em vista as análises realizadas nos atos de admissão de Carlos Alberto Ramos da Costa, Fabio Pereira Pontes, Juvenildo Carvalho Vieira e Rodrigo Acacio Mendanha, esta Unidade Técnica considera que os atos em tela podem receber a chancela de legalidade e o registro por esta Egrégia Corte.
PROPOSTA DE ENCAMINHAMENTO
13.	Ante o exposto, com fundamento no artigo 71, inciso III, da Constituição Federal de 1988; c/c os artigos. 1º, inciso V, e 39, incisos I, da Lei 8.443/1992, c/c os artigos 1º, inciso VIII, e 260, §§ 1º e 2º, do Regimento Interno do TCU, propõe-se considerar LEGAL e conceder o registro do ato de Carlos Alberto Ramos da Costa (CPF: XXX.316.316-XX) , Fabio Pereira Pontes (CPF: XXX.217.477-XX) , Juvenildo Carvalho Vieira (CPF: XXX.031.211-XX) e Rodrigo Acácio Mendanha (CPF: XXX.161.601-XX) .”
É o relatório.

não há

Procurador Marinus Eduardo De Vries Marsico.

PESSOAL. ADMISSÃO. CANDIDATOS REPROVADOS EM FASE DO CONCURSO PÚBLICO. DECISÃO JUDICIAL FAVORÁVEL AOS CANDIDATOS. ATO NÃO SUJEITO A REGISTRO. ARQUIVAMENTO.

ATOS DE ADMISSÃO (ADS)

Secretaria de Fiscalização de Pessoal (SEFIP).

Trata-se de processo de admissão  de servidores da Polícia Rodoviária Federal (PRF) .
2. As admissões ocorreram em 2011, após o prazo de validade do concurso (22/7/2006) e decorreram de decisões judiciais, segundo informado nos formulários Sisac.
3. Consigno que, inicialmente, os atos de admissão dos interessados, encaminhados por meio do Sisac, foram considerados ineptos por meio do Acórdão 2899/2012-TCU-Segunda Câmara, da relatoria do eminente Ministro Raimundo Carreiro.
4. Os pareceres pugnam pela legalidade das admissões, haja vista que teria ocorrido o trânsito em julgado das respectivas sentenças (2004.34.00.014656-1 – Juvenildo Carvalho Vieira; 2004.34.00.023713-0 - Rodrigo Acácio Mendanha; 2004.38.03.003011-5 – Carlos Alberto Ramos da Costa; 2005.51.01.008974-0 - Fábio Pereira Pontes) .
5. No caso, verifica-se que o sr. Fábio Pereira Pontes havia sido reprovado no exame psicotécnico, assim como os srs. Juvenildo Carvalho Vieira e Rodrigo Acácio Mendanha. Já o sr. Carlos Alberto Ramos da Costa havia sido reprovado no exame médico.
6. Como já tive oportunidade de me manifestar em outras oportunidades (Acórdãos 3212/2019, 8506/2019 e 8624/2019, todos da Primeira Câmara) , as admissões que decorrem de decisões judiciais não constituem atos administrativos sujeitos ao registro por parte do Tribunal de Contas da União. 
7. Não significa, todavia, que a ação fiscalizadora desta Corte seja desnecessária, haja vista a possibilidade de existir algum excesso por parte do administrador no cumprimento da decisão judicial. Dessarte, os órgãos envolvidos não se eximem de cadastrar os respectivos atos no sistema e-Pessoal, para fins de controle.
8. Nas presentes admissões, não verifico excesso da administração, que basicamente cumpriu as decisões nas quais foi parte vencida e deu posse aos candidatos, que afastaram, judicialmente, sua reprovação em determinadas etapas do concurso público (psicotécnico e exame médico) .
Diante do exposto, com as vênias de estilo por dissentir dos pareceres, VOTO por que o Tribunal adote a deliberação que ora submeto a este colegiado.
 
TCU, Sala das Sessões Ministro Luciano Brandão Alves de Souza, em 24 de setembro de 2019.
BENJAMIN ZYMLER 
Relator